臺灣桃園地方法院刑事判決　　
111年度審原訴字第20號
公  訴  人  臺灣桃園地方檢察署檢察官
被      告  鄒冠豪



            張志華



上列被告等因違反森林法案件，經檢察官提起公訴（110 年度偵
字第14444號），被告等就被訴事實為有罪之陳述，本院合議庭
裁定由受命法官獨任以簡式審判程序進行審理，判決如下：
    主      文
鄒冠豪犯修正前森林法第五十二條第三項、第一項第四款、第一
項第六款之結夥二人以上為搬運贓物使用車輛竊取森林主產物貴
重木罪，處有期徒刑壹年貳月，併科罰金新臺幣貳佰貳拾參萬玖
仟零捌拾元，罰金如易服勞役，以罰金總額與壹年之日數比例折
算。
張志華犯修正前森林法第五十二條第三項、第一項第四款、第一
項第六款之結夥二人以上為搬運贓物使用車輛竊取森林主產物貴
重木罪，處有期徒刑壹年貳月，併科罰金新臺幣貳佰貳拾參萬玖
仟零捌拾元，罰金如易服勞役，以罰金總額與壹年之日數比例折
算。
扣案之背架三個均沒收。
    事實及理由
一、本件犯罪事實及證據，除犯罪事實一第1行「高祥恩」後補
    充「(其所涉違反森林法犯行由本院另行審理)」，證據部分
    增列「被告鄒冠豪、張志華於本院準備程序及審理時之自白
    」外，其餘均與臺灣桃園地方檢察署檢察官起訴書之記載相
    同，茲引用如附件。
二、論罪科刑：
（一）查被告鄒冠豪、張志華行為後，森林法第52條第1項、第3
      項條文已於民國110年5月5日修正公布，並自同年月7日生
      效施行，修正前之森林法第52條第1項、第3項原規定「犯
      第五十條第一項之罪而有下列情形之一者，處一年以上七
      年以下有期徒刑，併科贓額五倍以上十倍以下罰金：一、
      於保安林犯之。二、依機關之委託或其他契約，有保護森
      林義務之人犯之。三、於行使林產物採取權時犯之。四、
      結夥二人以上或僱使他人犯之。五、以贓物為原料，製造
      木炭、松節油、其他物品或培植菇類。六、為搬運贓物，
      使用牲口、船舶、車輛，或有搬運造材之設備。七、掘採
      、毀壞、燒燬或隱蔽根株，以圖罪跡之湮滅。八、以贓物
      燃料，使用於礦物之採取，精製石灰、磚、瓦或其他物品
      之製造」、「第一項森林主產物為貴重木者，加重其刑至
      二分之一，併科贓額十倍以上二十倍以下罰金」，修正後
      之森林法第52條第1項、第3項條文則為「犯第五十條第一
      項、第二項之罪而有下列情形之一者，處一年以上七年以
      下有期徒刑，併科新臺幣一百萬元以上二千萬元以下罰金
      ：一、於保安林犯之。二、依機關之委託或其他契約，有
      保護森林義務之人犯之。三、於行使林產物採取權時犯之
      。四、結夥二人以上或僱使他人犯之。五、以贓物為原料
      ，製造木炭、松節油、其他物品或培植菇類。六、為搬運
      贓物，使用牲口、船舶、車輛，或有搬運造材之設備。七
      、掘採、毀壞、燒燬或隱蔽根株，以圖罪跡之湮滅。八、
      以贓物燃料，使用於礦物之採取，精製石灰、磚、瓦或其
      他物品之製造。九、以砍伐、鋸切、挖掘或其他方式，破
      壞生立木之生長」、「第一項森林主產物為貴重木者，加
      重其刑至二分之一」。本件被告2人與共犯高祥恩所竊取
      之臺灣肖楠木材6塊，山價為新臺幣（下同）22萬4,000元
      ，且為貴重木(山價與貴重木部分詳後述)，是依修正前森
      林法第52條第1項、第3項之規定，罰金應介於贓額即上開
      山價之10倍以上20倍以下，即224萬元至448萬元間，反觀
      修正後之規定，竊取森林主產物併科罰金範圍為100萬元
      以上2000萬元以下，為貴重木則再加重其刑至2分之1，按
      同種之刑以最高度較多者為重，刑法第35條第2項訂有明
      文，是比較新舊法結果，行為前之法律較有利於行為人，
      依刑法第2條第1項之規定，本件自應適用修正前森林法第
      52條第1項、第3項之規定論處。 
（二）次按森林係指林地及其群生竹、木之總稱。而所謂森林主
      產物，依國有林林產物處分規則第3條第1款之規定，係指
      生立、枯損、倒伏之竹木及餘留之根株、殘材而言。查本
      案遭竊之臺灣肖楠6塊係位於國有林班地內之木材乙節，
      業據證人即林務局新竹林管處人員楊創明證述明確，自屬
      森林主產物無訛；又臺灣肖楠具高經濟、生態價值，復經
      行政院農業委員會於民國104年7月10日以農林務字第1041
      741162號公告為貴重木樹種在案，自該當森林法第52條第
      3項所謂「貴重木」要件。
（三）復按森林法第52條第1項第1款至第8款之規定，為同法第5
      0條所定竊取森林主、副產物罪之各種加重條件，並非獨
      立之罪名，竊取森林主副產物，如兼具數款加重條件時，
      因竊取行為祗有一個，仍僅成立一罪，既與法規競合之情
      形不同，亦無刑法第55條之適用，但應於判決主文將所具
      各種加重情形揭明，理由欄並應引用加重各款以相對應（
      最高法院82年度台上字第1633號判決可參）。又被告2人
      行竊時雖亦同時該當刑法第321條第1項第4款之結夥三人
      以上加重竊盜罪，惟森林法竊盜罪為刑法竊盜罪之特別法
      ，依法規競合特別法優於普通法之原則，自應優先適用森
      林法竊盜罪處斷，不再論以刑法第321條第1項第4款之罪
      ，應予敘明。
（四）是核被告鄒冠豪、張志華所為，均係犯森林法第52條第3
      項、第1項第4款、第6款之結夥二人以上為搬運贓物使用
      車輛竊取森林主產物貴重木罪，並應依森林法第52條第3
      項規定加重同條第1項所定之有期徒刑至二分之一。
（五）被告鄒冠豪、張志華與同案被告高祥恩就上開犯行，具有
      犯意聯絡及行為分擔，應各論以共同正犯。
（六）爰審酌被告2人為圖一己私利，竟竊取屬森林主產物貴重
      木之臺灣肖楠，對森林資源之保育造成損害，所為應予非
      難；惟念被告2人犯後坦承犯行，非無悔意，並衡以被告2
      人之犯罪動機、情節及所生危害暨其自述智識程度、生活
      及經濟狀況等一切情狀，分別量處如主文所示之刑。
（七）修正前森林法第52條第1項之加重竊取森林主、副產物罪
      ，其贓額之計算，係以原木山價為準，並不以交易價格之
      市價為準（最高法院81年度台上字第1758號判決、47年台
      上字第1095號判決意旨參照）。所謂「贓額」係指其竊取
      之森林主、副產物之價額；且贓額之計算，係以原木山價
      為準，並不以交易價格之市價為準，如係已就贓物加工或
      搬運者，自須將該項加工與搬運之費用，扣除計算（最高
      法院47年台上字第1095號判例、86年度台上字第6566號、
      81年度台上字第1758號判決意旨參照）。再按修正前森林
      法第52條第3項規定，森林主產物為貴重木者，加重其刑
      至2分之1，併科贓額加重為10倍以上20倍以下罰金。查被
      告2人所竊得之臺灣肖楠6塊，材積為0.12立方公尺，木材
      市價為22萬4,000元，扣除生產費用92元後，本案臺灣肖
      楠山價為22萬3,908元等情，有行政院農業委員會林務局
      新竹林管處110年11月24日竹政字第1102216797號函暨森
      林被告告訴書、大溪事業區44林班發現違反森林法案件扣
      案木照片、被害位置圖、現場照片、國有森林產物價格查
      定書、林務局新竹林區管理處檢尺明細表、林產物價金查
      定表在卷可佐（見偵字第14444號卷第69頁至第123頁），
      參以行政院農業委員會為森林法第2條前段所定之主管機
      關，林務局新竹林區管理處則屬其轄下機關，上開價格查
      定書分別經查定人、經辦、課長、處長核章，所為本案臺
      灣肖楠之價格查定自具相當可信性，應屬可採，足認被告
      2人竊得本案臺灣肖楠之山價為22萬3,908元，爰審酌被告
      2人上開犯罪手段、情節及侵害之法益，依修正前森林法
      第52條第3項規定，宣告被告應併科10倍罰金即223萬9,08
      0元（計算式：山價22萬3,908元×10倍）為適當。又易服
      勞役以1,000元、2,000元或3,000元折算1日，但勞役期限
      不得逾1年；罰金總額折算逾1年之日數者，以罰金總額與
      1年之日數比例折算，刑法第42條第3項及第5項前段定有
      明文。是本院諭知併科罰金之金額，縱以3,000元折算勞
      役日數，仍逾1年之日數，爰依刑法第42條第5項前段規定
      ，諭知罰金如易服勞役，以罰金總額與1年之日數比例折
      算。
三、沒收部分
（一）扣案之背架3個，均係供本案犯罪所用之物，不問屬於何
      人所有，均應依森林法第52條第5項規定宣告沒收。
（二）被告2人與共犯高祥恩共同竊得之臺灣肖楠6塊，業經新竹
      林區管理處大溪工作站四稜分站森林護管員楊創明立據領
      回，有贓物認領保管單1份在卷可考，足認上開森林貴重
      木已實際合法發還被害人，爰依刑法第38條之1第5項規定
      不予宣告沒收。
據上論斷，應依刑事訴訟法第273條之1第1項、第299條第1項前
段、第310條之2、第454條第2項、第450條第1項（本案採判決精
簡原則，僅引述程序法條），判決如主文。
本案經檢察官賴怡伶到庭執行職務。
中　　華　　民　　國　 111　　年　　 5　　月　　25　　日
                    刑事審查庭     法  官     高上茹
以上正本證明與原本無異。
如不服本判決應於收受判決後20日內向本院提出上訴書狀，並應
敘述具體理由。其未敘述上訴理由者，應於上訴期間屆滿後20日
內向本院補提理由書(均須按他造當事人之人數附繕本)「切勿逕
送上級法院」。
                                   書記官     涂頴君
中　　華　　民　　國　 111　　年　　 5　　月　　25　　日
附錄本案論罪科刑法條：
修正前森林法第50條：
竊取森林主、副產物，收受、搬運、寄藏、故買或媒介贓物者，
處六月以上五年以下有期徒刑，併科新臺幣三十萬元以上三百萬
元以下罰金。
前項竊取森林主、副產物之未遂犯罰之。
修正前森林法第52條：
犯第五十條第一項之罪而有下列情形之一者，處一年以上七年以
下有期徒刑，併科贓額五倍以上十倍以下罰金：
    一、於保安林犯之。
    二、依機關之委託或其他契約，有保護森林義務之人犯之。
    三、於行使林產物採取權時犯之。
    四、結夥二人以上或僱使他人犯之。
    五、以贓物為原料，製造木炭、松節油、其他物品或培植菇
        類。
    六、為搬運贓物，使用牲口、船舶、車輛，或有搬運造材之
        設備。
    七、掘採、毀壞、燒燬或隱蔽根株，以圖罪跡之湮滅。
    八、以贓物燃料，使用於礦物之採取，精製石灰、磚、瓦或
        其他物品之製造。
前項未遂犯罰之。
第一項森林主產物為貴重木者，加重其刑至二分之一，併科贓額
十倍以上二十倍以下罰金。
前項貴重木之樹種，指具高經濟或生態價值，並經中央主管機關
公告之樹種。
犯本條之罪者，其供犯罪所用、犯罪預備之物或犯罪所生之物，
不問屬於犯罪行為人與否，沒收之。
第五十條及本條所列刑事案件之被告或犯罪嫌疑人，於偵查中供
述與該案案情有重要關係之待證事項或其他正犯或共犯之犯罪事
證，因而使檢察官得以追訴該案之其他正犯或共犯者，以經檢察
官事先同意者為限，就其因供述所涉之犯罪，減輕或免除其刑。

附件：
臺灣桃園地方檢察署檢察官起訴書
                                    110年度偵字第14444號
　　被　　　告　高祥恩　男　26歲（民國00年0月00日生）
　　　　　　　　　　　　住新竹縣○○鄉○○村○○00號1樓
　　　　　　　　　　　　居新竹縣○○鎮○○路00號10樓
　　　　　　　　　　　　國民身分證統一編號：Z000000000號
　　          　鄒冠豪　男　46歲（民國00年0月00日生）
　　　　　　　　　　　　籍設新竹縣○○鎮○○00號        
                      （現另案在法務部○○○○○○○執                         行中）
　　　　　　　　　　　　國民身分證統一編號：Z000000000號
　　　　　　　　張志華　男　37歲（民國00年0月00日生）
　　　　　　　　　　　　住新竹縣○○鄉○○街00巷00號
                      （現另案在法務部○○○○○○○執行中）
　　　　　　　　　　　　國民身分證統一編號：Z000000000號
上列被告等因違反森林法案件，業經偵查終結，認應提起公訴，
茲將犯罪事實及證據並所犯法條分敘如下： 
　　　　犯罪事實
一、高祥恩、鄒冠豪、張志華均明知行政院農業委員會林務局新
    竹林區管理處（下稱新竹林管處）所管理之大溪事業區第44
    林班地，其上生長之臺灣肖楠屬貴重木，未經主管機關許可
    ，不得任意擅自砍伐、搬運林地內倒伏、餘留之根株、殘材
    ，竟共同意圖為自己不法所有，基於結夥二人以上、為搬運
    贓物使用車輛竊取森林主產物貴重木之犯意聯絡，謀議由鄒
    冠豪提供車牌號碼0000-00號自用小客貨車（下稱自用小客
    貨車，前以108年度偵字第13788號案件聲請沒收，並經臺灣
    桃園地方法院108年度審訴字第2256號判決沒收）作為載運
    林木之工具，而於民國108年4月8日上午10時許，前往大溪
    事業區第44林班地（TWD97座標X：293242、Y：0000000），
    以不詳工具鋸切臺灣肖楠6塊（合計材積0.12立方公尺，總
    價值為新臺幣22萬4,000元）後，各以背架揹運前開臺灣肖
    楠，惟因警方巡邏時目擊高祥恩揹負臺灣肖楠徒步上山，高
    祥恩見狀隨即丟棄綁有上開臺灣肖楠其中1塊之背架1個，另
    鄒冠豪、張志華亦分別棄置綁有上開臺灣肖楠其中2塊、3塊
    之背架各1個逃逸；其後於108年4月8日中午12時59分許，不
    知情之王品筑駕駛車牌號碼0000-00號自用小客車搭載張志
    華、高祥恩，鄒冠豪則駕駛上開自用小客貨車，在桃園市復
    興區台7線49公里處為警攔查，但因並未發現贓物，員警僅
    記下車牌號碼及其等4人之基本資料後即放行；嗣於108年4
    月9日上午10時，由警方會同新竹林管處人員在上開大溪事
    業區第44林班地（TWD97座標X：293242、Y：0000000）附近
    扣得上開臺灣肖楠6塊（已發還）及背架3個，循線查獲上情
    。
二、案經新竹林管處訴由內政部警政署保安警察第七總隊第五大
    隊報告偵辦。
　　　　證據並所犯法條
一、證據清單及待證事實：
編號 證據名稱 待證事實 1 被告高祥恩於警詢、偵訊之供述 於警詢時坦承全部犯罪事實，嗣於偵訊時僅坦承與被告張志華同車為警攔查之事實。 2 被告鄒冠豪於警詢、偵訊之供述 坦承全部犯罪事實。 3 被告張志華於警詢、偵訊之供述 坦承與被告高祥恩同車為警攔查之事實。 4 （一）證人即新竹林管處大溪工作站四稜分站人員楊創明於警詢中證述 （二）108年4月9日會   勘紀錄 證明警方會同新竹林管處人員在上開大溪事業區第44林班地（TWD97座標X：293242、Y：0000000）附近扣得上開臺灣肖楠6塊及背架3個之事實。 5 內政部警政署保安警察第七總隊扣押筆錄、扣押物品目錄表、109年6月23日小隊長職務報告、109年7月7日警員偵查報告、贓物認領保管單、新竹林管處110年11月24日竹政字第1102216797號函附之森林被害告訴書、國有林林產物價金查定書、檢尺明細表、林產物價金查定表、林產處分生產費用查定明細表各1份及扣案物、位置圖、現場照片數張 證明： （一）被告高祥恩於警方巡邏時遭目擊揹負臺灣肖楠徒步上山，隨即丟棄綁有上開臺灣肖楠其中1塊之背架1個等事實（見本署108年度偵字第34004號卷第115頁）。 （二）上開大溪事業區第44林班地（TWD97座標X：293242、Y：0000000）與警方會同新竹林管處人員扣得上開臺灣肖楠6塊及背架3個之距離位置。 
二、核被告高祥恩、鄒冠豪、張志華所為，均係犯森林法第52條
    第3項、同條第1項第4款、第6款之結夥二人以上、為搬運贓
    物使用車輛竊取森林主產物貴重木罪嫌及刑法第321條第1項
    第4款之結夥三人以上加重竊盜罪嫌。上開2罪屬於法條競合
    關係，而森林法為刑法竊盜罪之特別法，請依上開森林法之
    罪嫌論處。又肖楠木為經行政院農業委員會公告之貴重木，
    請依森林法第52條第3項規定加重其刑。被告3人間就上開犯
    行，具有犯意聯絡及行為分擔，請依刑法第28條規定，論以
    共同正犯。扣案背架3個，分別為被告3人所有，並為其等竊
    取本案肖楠所用之物，請依森林法第52條第5項之規定宣告
    沒收之。扣案之臺灣肖楠6塊，業已返還新竹林管處大溪工
    作站四稜分站，有贓物認領保管單1份附卷可查，依刑法第38
    條之1第5項規定，請無庸宣告沒收。
三、依刑事訴訟法第251條第1項提起公訴。
　　此　致
臺灣桃園地方法院
中　　華　　民　　國　 111　　年　　1 　　月　　11　　日
                          檢　察　官   王 柏 淨
本件證明與原本無異　　　　
中　　華　　民　　國　 111　　年　　1 　　月　　25　　日
                          書  記  官   劉 瑞 霞         
所犯法條：
森林法第52條
犯第 50 條第 1 項、第 2 項之罪而有下列情形之一者，處 1
年以上 7 年以下有期徒刑，併科新臺幣 1 百萬元以上 2 千萬
元以下罰金：
一、於保安林犯之。
二、依機關之委託或其他契約，有保護森林義務之人犯之。
三、於行使林產物採取權時犯之。
四、結夥二人以上或僱使他人犯之。
五、以贓物為原料，製造木炭、松節油、其他物品或培植菇類。
六、為搬運贓物，使用牲口、船舶、車輛，或有搬運造材之設備
    。
七、掘採、毀壞、燒燬或隱蔽根株，以圖罪跡之湮滅。
八、以贓物燃料，使用於礦物之採取，精製石灰、磚、瓦或其他
    物品之製造。
九、以砍伐、鋸切、挖掘或其他方式，破壞生立木之生長。
前項未遂犯罰之。
第 1 項森林主產物為貴重木者，加重其刑至二分之一。
前項貴重木之樹種，指具高經濟或生態價值，並經中央主管機關
公告之樹種。
犯本條之罪者，其供犯罪所用、犯罪預備之物或犯罪所生之物，
不問屬於犯罪行為人與否，沒收之。
第 50 條及本條所列刑事案件之被告或犯罪嫌疑人，於偵查中供
述與該案案情有重要關係之待證事項或其他正犯或共犯之犯罪事
證，因而使檢察官得以追訴該案之其他正犯或共犯者，以經檢察
官事先同意者為限，就其因供述所涉之犯罪，減輕或免除其刑。